【裁判字號】    97,消債更,753
【裁判日期】    980316
【裁判案由】    更生事件
【裁判全文】
臺灣士林地方法院民事裁定           97年度消債更字第753號
債  務  人  曾豐銘原名石秋水.
                        4
代  理  人  廖克明律師
複代理人    甲○○
上列債務人聲請更生事件，本院裁定如下：
    主  文
更生之聲請駁回。
聲請程序費用由聲請人負擔。
    理  由
一、按債務人對於金融機構因消費借貸、自用住宅借款、信用卡
    或現金卡契約而負債務，在聲請更生或清算前，應提出債權
    人清冊，以書面向最大債權金融機構請求協商債務清償方案
    ，並表明「共同」協商之意旨。消費者債務清理條例第151
    條第1 項定有明文。是所謂最大債權金融機構應包括消費借
    貸、自用住宅借款、信用卡或現金卡契約而負債務中之最大
    債權金融機構，且協商之內容應包括因上開契約所生之全部
    債務。雖同法條第5 、6 項復規定：「債務人與金融機構協
    商成立者，不得聲請更生或清算。但因不可歸責於己之事由
    ，致履行顯有重大困難者，不在此限。」「本條例施行前，
    債務人依金融主管機關協調成立之中華民國銀行公會會員，
    辦理消費金融案件無擔保債務協商機制與金融機構成立之協
    商，準用前項之規定。」惟消費者債務清理條例施行前所成
    立之協商，依前開法條解釋，仍須符合消費者債務清理條例
    第151 條第1 項之要件，就債務人對於金融機構因消費借貸
    、自用住宅借款、信用卡或現金卡契約全部所負債務，曾共
    同成立協商，嗣後因不可歸責事由致履行顯有重大困難時，
    始得向法院聲請更生或清算程序。苟債務人僅與部分金融機
    構債權人成立協商，其後復因清償未參與協商之金融機構債
    務，致原協商方案無法繼續履行，殊與消費者債務清理條例
    第151 條第1 項就全部債務共同協商、一致斟酌之意旨有違
    ，自難認已踐行消費者債務清理條例第151 條第1 項規定之
    前置協商程序。是以，債務人於消費者債務清理條例施行前
    僅就部分債務成立協商者，仍須於消費者債務清理條例施行
    後，另行就全部債務向最大債權人請求協商，於協商不成立
    ，或協商成立後因不可歸責事由致履行顯有重大困難時，始
    得向法院聲請更生或清算程序（臺灣高等法院暨所屬法院97
    年度法律座談會民事類提案第45號參照）。
二、經查，本件依債權人台新國際商業銀行股份有限公司（以下
    簡稱：台新銀行）所陳報，債權人與債務人於95年4 月29日
    所成立之原債務協商協議內容，並未包括債務人於本件聲請
    所列金融機構債權人合作金庫銀行（以下簡稱：合庫）債權
    新臺幣（下同）19萬1,000 元（本院卷第130-132 頁參照）
    ；而債務人對合庫所負借款金額60萬元之債務，係發生於92
    年4 月17日，有債務人所提借據在卷可稽（本院卷第114 頁
    ）。是於95年4 月29日原協商成立時，債務人對合庫所負債
    務即已存在，乃是項債務未列入原協商範圍，致依債務人所
    述，仍須於原協商成立後，除協商之給付外，每月另行給付
    合庫7,840 元，以致履行不能（本院卷第100 頁），殊與消
    費者債務清理條例第151 條第1 項全部債務共同協商，全盤
    考量之意旨有違。依前揭說明，此一消費者債務清理條例施
    行前所成立之協商，既與消費者債務清理條例第151 條第1
    項規定有違，自非得認債務人於本件聲請前，業已踐行前置
    協商程序，其逕為本件聲請，於法尚有未合。至債務人聲請
    狀所附附件4 ，雖提出向合庫請求協商之存證信函（本院卷
    第92頁），惟債務人係於97年9 月22日發函合庫，同月25日
    即具狀向本院提出本件聲請，且其發函合庫請求協商亦僅存
    證信函一紙，而未檢附相關必要文書，顯無請求合庫協商之
    真意。經本院於97年10月30日裁定命其說明後，竟於97年12
    月8 日所提出之陳報狀，陳稱合庫之貸款自92年5 月即開始
    分期償還，「並無」於97年9 月協商之情事（本院卷第108
    頁），自難以債務人所提存證信函，認其已踐行協商程序。
三、次按更生之聲請，債務人到場不為真實之陳述者，法院應駁
    回聲請，消費者債務清理條例第46條第3 款亦定有明文。經
    查，債務人曾向臺灣臺北地方法院（以下簡稱：臺北地院）
    聲請更生，臺北地院於97年6 月23日以97年度消債更字第50
    號裁定駁回（見卷附臺北地院裁定列印資料），旋於同年9
    月17日遷移戶籍至臺北市○○區○○路1 段86號3 樓（本院
    卷第110 頁戶籍謄本參照），依債權人台新銀行所陳報，債
    務人曾於97年9 月26日告知：雖經臺北地院駁回聲請，律師
    表示已改送本院，旋即掛斷電話從此不願再聯繫等語（本院
    卷第128 頁）。另查，債務人於聲請本件更生時，列舉房租
    支出每月6,000 元（本院卷第13頁），並提出承租臺北市中
    山區○○○路○ 段58號8 樓之4 號房屋，租期97年1 月22日
    至98年1 月22日之租約為證（本院卷第60-63 頁）。惟其後
    復陳報稱：戶籍地（臺北市○○區○○路1 段86號3 樓）現
    由債務人同事胡子怡及其家屬共同居住，債務人「並無」另
    於他處租屋（本院卷第107-108 頁），則聲請人就真正「住
    所地」或「有無租賃支出」，應有其一為不實陳述，且上開
    內容涉及債務人有無規避管轄規定，或未履行原協商可否歸
    責之重要事項，依前開規定，亦應予以駁回。
四、從而，債務人本件聲請，有無從補正之法定要件欠缺，且書
    狀陳述有前、後不一之不實陳述，依上說明，自應駁回其更
    生之聲請。今債權人台新銀行已陳報稱可提供180 期零利率
    ，以每月清償1 萬4,346 元之清償方案（本院卷第128 頁）
    衡情債務人應非無法負擔，債務人允宜另依消費者債務清理
    條例第151 條第1 項規定之程序，再行向最大債權銀行台新
    銀行，就包括合庫在內之所有金融機構債務請求協商，於協
    商不成立，或協商成立後因不可歸責事由致履行顯有重大困
    難時，再行向法院聲請更生或清算程序。
五、爰裁定如主文。
中    華    民    國    98    年    3     月    16    日
                  民事第二庭  法      官  王本源
上為正本係照原本作成。
如不服本裁定，應於裁定送達後10日內，以書狀向本院提出抗告
，並繳納抗告費新臺幣1 千元。
中    華    民    國    98    年    3     月    16    日
                              書  記  官  周嫣蘋


司法院資訊處製作；財團法人民間司法改革基金會備份。
